臺灣基隆地方法院基隆簡易庭民事判決
111年度基簡字第73號
原      告  余麗雪  
被      告  劉匡時  


上列當事人間遷讓房屋等事件，本院於民國111年4月25日言詞辯
論終結，判決如下：
    主  文
原告之訴駁回。
訴訟費用由原告負擔。
    事實及理由
壹、程序部分
一、按訴狀送達後，原告不得將原訴變更或追加他訴，但請求之
    基礎事實同一、擴張或縮減應受判決事項之聲明者，不在此
    限，民事訴訟法第255條第1項第2款、第3款分別定有明文。
    原告起訴時其訴之聲明為：㈠被告應將基隆市○○區○○路00巷0
    0號1樓房屋全部遷讓返還原告。㈡依…賠償。㈢訴訟費用由被
    告負擔。嗣於民國111年2月15日提出書狀變更訴之聲明為：
    ㈠被告應將基隆市○○區○○路00巷00號1樓及2樓（下稱系爭房
    屋）騰空與復原，並將房屋返還原告。㈡被告應自110年6月
    起至騰空遷讓返還上開房屋之日止，按月給付新臺幣（下同
    ）48,000元；若房屋返還時未清空個人所有物品和垃圾將視
    同廢棄物處理，並額外收取垃圾清運費用。㈢訴訟費用由被
    告負擔。復於本院111年4月25日言詞辯論期日，變更訴之聲
    明為：㈠被告應將系爭房屋騰空遷讓返還原告。㈡被告應自11
    0年8月15日起至遷讓返還前項房屋之日止，按月付原告8,00
    0元。㈢訴訟費用由被告負擔。經核原告上開訴之變更，其請
    求之基礎事實同一，且不甚礙被告之防禦及訴訟終結，參以
    首開規定，應予准許。
二、被告經合法通知，未於言詞辯論期日到場，核無民事訴訟法
    第386條各款所列情形，爰依民事訴訟法第436條第2項、第3
    85條第1項前段規定，准原告之聲請，由其一造辯論而為判
    決。　　
貳、實體部分
一、原告起訴主張：
    被告於109年8月15日向原告承租系爭房屋，約定租期1年即
    自109年8月15日起至110年8月14日止，每月租金8,000元（
    下稱系爭租約），惟被告自110年6月起即積欠租金及水電費
    未繳，而系爭租約期滿後，被告仍占有系爭房屋，原告遂以
    存證信函催告被告給付積欠租金及水電費，並將系爭房屋遷
    讓返還予原告，然被告均置之不理（另原告自110年6月起至
    110年8月14日止所積欠之租金，均已以押租金抵扣完畢），
    為此依民法第455條、第767條第1項前段規定提起本件訴訟
    ，並聲明：㈠被告應將系爭房屋騰空遷讓返還原告。㈡被告應
    自111年8月15日起至遷讓返還前項房屋之日止，按月付原告
    8,000元。㈢訴訟費用由被告負擔。
二、被告經合法通知，未於言詞辯論期日到場，亦未提出書狀為
    任何聲明及陳述。
三、本院之判斷：
  ㈠原告主張被告於109年8月15日向原告承租系爭房屋，約定租
    期自109年8月15日起至110年8月14日止，每月租金8,000元
    等情，業經原告提出系爭租約影本為證，堪予採認。
  ㈡按租賃期限屆滿後，承租人仍為租賃物之使用收益，而出租
    人不即表示反對之意思者，視為以不定期限繼續契約，民法
    第451條定有明文。次按民法第451條所謂不即表示反對之意
    思，係指一般交易觀念所認為相當之時期內，不表示反對之
    意思而言，此項意思表示亦不必以明示之方法為之。最高法
    院37年上字第8288號民事判例意旨參照。又「民法第四百五
    十一條所謂出租人不即表示反對之意思，係指依一般交易觀
    念，出租人於可能表示意思時而不表示者而言，上訴人之辦
    公處所與被上訴人之營業所既係設在同一街道，而上訴人之
    管理員復在系爭房屋樓上居住，均為兩造所不爭執，則被上
    訴人於租賃期限屆滿後，仍為租賃物之使用，揆諸一般交易
    觀念，上訴人顯非不能即時表示反對之意思，乃竟沉默不言
    ，遲至月餘始表示異議，自難謂非與上開法條規定之事由相
    當。」，最高法院42年台上字第122號判例意旨參照。經查
    ，系爭租約第22條約定：「租賃期滿乙方（被告）若不續租
    ，應提前一個月前告知甲方（原告），未能配合，乙方應賠
    償甲方甲方一個月租金，乙方絕無異議。」等語，有系爭租
    約可憑。可知兩造就系爭租賃契約係約定若承租人未為「不
    續租」之表示，兩造即以繼續租賃契約為原則。而系爭租約
    於110年8月14日租期屆滿後，被告仍繼續占有系爭房屋，原
    告雖於租期屆滿後之110年9月22日寄發基隆新民郵局第32號
    存證信函（下稱第32號存證信函，見本院卷第81頁），並於
    同日以通訊軟體LINE向被告表示已經寄發存證信函，惟觀之
    該存證信函內容，係以被告自110年6月起未付租金，及未曾
    繳納水電費，已積欠租金達2個月以上，而催告被告於3日內
    給付租金及水電費，如未履行，租金即行終止等情。可知第
    32號存證信函之內容僅係催告被告給付積欠租金、水電費及
    於催告期滿未履行時終止契約之意，該等表示顯係以系爭租
    約於租期屆滿後繼續契約為前提，核非屬租期屆滿而反對繼
    續契約之意思，難認符合民法第451條反對繼續契約之要件
    。況第32號存證信函分別向被告設於桃園市蘆竹區上興路地
    址（地址詳卷，下稱桃園市地址）及系爭房屋（1樓）地址
    送達，均遭退回，此經原告於書狀記載在卷，第32號存證信
    函難認已合法送達被告（後詳）。原告雖於110年9月27日提
    起本件訴訟，並以「租約已滿」為理由。惟系爭租約若承租
    人未為「不續租」之表示，兩造即以繼續契約為原則，且觀
    之原告上揭第32號存證信函內容，顯係以系爭租約於租期屆
    滿後繼續契約為前提，業如前述，衡之此等情事，即難認原
    告於110年9月27日提起本件訴訟係符合民法第451條即為反
    對繼續契約之要件。至於原告雖復以111年1月28日基隆新民
    郵局第3號存證信函（下稱第3號存證信函）向被告表示「屆
    期不再續約」等情（本院卷第83、84頁），惟參以原告於11
    0年9月27日起訴已難認係屬反對繼續契約之意思，況原告於
    起訴後寄發之第3號存證信函時間距離系爭租約屆滿已有5月
    餘，則第3號存證信函亦難認符合民法第451條即表示反對之
    情形。此外，原告並未提出其他確切證據證明於租期屆滿後
    即為反對之表示，揆諸上開規定，應視為兩造以不定期限繼
    續契約，先予敘明。
  ㈢次按承租人應依約定日期，支付租金；承租人租金支付有遲
    延者，出租人得定相當期限，催告承租人支付租金，如承租
    人於其期限內不為支付，出租人得終止租約；租賃物為房屋
    者，遲付租金之總額，非達2個月之租額，不得依前項之規
    定，終止契約。其租金約定於每期開始時支付者，並應於遲
    延給付逾2個月時，始得終止契約，民法第439條前段、第44
    0條第1項、第2項分別定有明文。「出租人非因左列情形之
    一，不得收回房屋。…三、承租人積欠租金額，除擔保金抵
    償外，達二個月以上時。…」，土地法第100條第3款亦有明
    文。復按民法第440條第1項所謂支付租金之催告，屬於意思
    通知之性質，其效力之發生，應準用同法關於意思表示之規
    定，最高法院41年台上字第490號判例意旨參照。非對話而
    為意思表示者，其意思表示，以通知達到相對人時，發生效
    力，民法第95條第1項前段亦有明文。經查：
　⒈原告雖以第32號存證信函催告被告給付租金並終止租約，惟
    依原告所述，經以押租金抵償後，被告已未積欠110年8月14
    日以前之租金（本院卷第125頁）。則原告寄發第32號存證
    信函時，被告積欠租金總額未達2個月，是第32號存證信函
    自不生合法催告及終止租約之效力。況第32號存證信函係分
    別向被告設於桃園市地址及系爭房屋（1樓）地址送達，此
    觀之該存證信函記載甚明。而其送達均遭退回，此經原告於
    書狀記載在卷，且有原告提出之信封、中華郵政掛號郵件收
    件回執照片列印為憑（本院卷第61、87頁）。而經警查訪結
    果，難認被告居住系爭房屋1樓及桃園市地址，有基隆市警
    察局第四分局111年3月31日基警四分三字第1110461304號函
    及檢附之該分局安定派出所查訪紀錄表、桃園市政府警察局
    蘆竹分局111年4月1日蘆警分刑字第1110008638號函附該分
    局大竹派出所查訪紀錄表在卷可憑（本院卷第107、110頁、
    115至117頁），從而，自難認第32號存證信函已經合法送達
    被告。
　⒉原告復主張其另以第3號存證信函催告被告給付積欠租金及終
    止契約，惟第3號存證信函係向桃園市地址及被告設於基隆
    市武隆街戶籍地址（下稱基隆市武隆街地址）為送達，此觀
    之該存證信函記載甚明。而基隆市武隆街地址之送達遭退回
    ，此經原告於書狀記載在卷，且有原告提出之信封照片列印
    為憑（本院卷第61、87頁）。既難認被告居住桃園市地址，
    業如前述，且經警查訪結果，亦難認被告有居住於基隆市武
    隆街地址，此有基隆市警察局第四分局前揭111年3月31日函
    及檢附之該分局大武崙派出所查訪紀錄表在卷可憑（本院卷
    第107、119頁），從而，第3號存證信函亦難認已合法送達
    被告。
　⒊綜上，原告提出之上揭存證信函均不生催告給付租金及終止
    契約之效力。此外，原告並未提出其他確切證據證明系爭租
    約業經合法終止，則原告主張系爭租約因被告積欠租金，業
    已合法終止等情，難以採認。
  ㈣原告主張系爭租賃契約已合法終止等情，既非可採，兩造間
    就系爭房屋之不定期限租賃關係仍然存在，則原告依民法第
    455條、767條第1項前段請求被告遷讓返還系爭房屋，及以
    被告無權占有系爭房屋為由而請求損害賠償，均屬無據。
四、綜上所述，原告請求被告遷讓返還系爭房屋，及自110年8月
    15日起至返還系爭房屋止，按月給付原告8,000元，為無理
    由，應予駁回。
五、本件事證已經明確，原告其餘攻擊防禦方法及所提出之證據
    ，經本院審酌後，核與判決之結果不生影響，爰不一一論述
    ，併此敘明。
六、據上論結，本件原告之訴為無理由，依民事訴訟法第78條，
    判決如主文。
中　　華　　民　　國　　111 　年　　5 　　月　　16　　日
                  基隆簡易庭法  官  高偉文
以上正本係照原本作成。
對於本件判決如有不服，應於收受送達後20日內向本院提出上訴
書狀，上訴於本院合議庭，並按他造當事人之人數附具繕本。如
委任律師提起上訴者，應一併繳納上訴審裁判費。
中　　華　　民　　國　　111 　年　　5 　　月　　16　　日
                            書記官 王靜敏